最高法院刑事判決　　　　　　　一○○年度台非字第二一九號
上　訴　人　最高法院檢察署檢察總長
被　　　告　林裕欽
上列上訴人因被告公共危險案件，對於台灣台南地方法院中華民
國一００年一月二十八日第一審確定簡易判決（一００年度交簡
字第二五八號，聲請簡易判決處刑案號：台灣台南地方法院檢察
署九十九年度偵字第一七九三五號），認為違法，提起非常上訴
，本院判決如下：
    主  文
原判決撤銷。
本件公訴不受理。
    理  由
非常上訴理由稱：「一、按判決不適用法則或適用不當者，為違
背法令；對被告無審判權者，應諭知不受理判決，又法院受理訴
訟係不當者，其判決當然違背法令。刑事訴訟法第三百七十八條
、第三百零三條第六款、第三百七十九條第五款定有明文。次查
九十七年一月二日修正公布之陸海空軍刑法第五十四條規定：『
服用毒品、麻醉藥品、酒類或其他相類之物，不能安全駕駛動力
交通工具而駕駛者，處一年以下有期徒刑、拘役或科或併科新台
幣二十萬元以下罰金』。又軍事審判法第一條第一項規定：『現
役軍人犯陸海空軍刑法或其特別法之罪，依本法之規定追訴審判
之』，是以現役軍人觸犯前揭陸海空軍刑法第五十四條規定者，
依法應由軍事審判機關追訴審判，普通法院無審判權。二、經查
被告林裕欽係於民國八十七年六月二十六日起入伍服役軍中，退
伍日期為一００年六月一日等情，有陸軍機械化步兵第二九八旅
一００年六月九日陸八海忠字第1000001255號函及兵籍表在卷足
憑。是被告於九十九年十月一日行為時及發覺時係屬現役軍人，
而其於九十九年十月一日下午四時三十分許，飲用酒類至不能安
全駕駛動力交通工具而仍駕駛，所涉犯行依前揭軍事審判法及九
十七年一月二日公布之陸海空軍刑法第五十四條規定，應由軍事
審判機關追訴審理，方屬合法。詎原審法院未查，遽為審理並為
有罪之判決，顯有受理訴訟不當之違背法令。三、案經判決確定
，且於被告不利，爰依刑事訴訟法第四百四十一條、第四百四十
三條提起非常上訴，以資糾正及救濟。」等語。
本院按：法院受理訴訟不當者，其判決當然違背法令，刑事訴訟
法第三百七十九條第五款規定甚明。又軍事審判法第一條第一項
前段規定：「現役軍人犯陸海空軍刑法或其特別法之罪，依本法
之規定追訴審判之。」陸海空軍刑法第五十四條第一項規定：「
服用毒品、麻醉藥品、酒類或其他相類之物，不能安全駕駛動力
交通工具而駕駛者，處一年以下有期徒刑、拘役或科或併科新台
幣二十萬元以下罰金。」故現役軍人觸犯該罪者，依陸海空軍刑
法第一條之規定，應依該法處罰，並由軍事審判機關追訴審判。
本件原判決事實認定：被告林裕欽於九十九年十月一日下午四時
三十分許，在台南市○○○路「北海釣蝦場」內，與友人一同飲
用啤酒五瓶後，已達不能安全駕駛之狀態，卻不顧大眾行車之公
共安全，於下午五時許，酒後仍駕駛車牌號碼5W-3797 號自用小
客車往灣裡找朋友，於同日下午六時五十五分許，行經台南市○
區○○路與灣裡路六十二巷交岔路口時，與陳怡君所駕駛車牌號
碼1779-ML號自用小客車發生車禍，造成1779-ML號自用小客車車
頭嚴重毀損，並致該車駕駛陳怡君受有雙膝擦挫傷等傷害，該車
乘客陳貞岑等人亦受有顏面挫傷等傷害（過失傷害部分，另行處
理）。經警到場處理，測得被告呼氣酒精濃度為每公升0.69毫克
，而查獲上情等情。而論被告以刑法第一百八十五條之三之服用
酒類，不能安全駕駛動力交通工具而駕駛罪，處有期徒刑四月，
並諭知易科罰金之折算標準。惟查：被告自八十七年六月二十六
日起入伍服役，迄上開犯罪行為時及發覺犯罪時，仍在服役中，
為現役軍人，有陸軍機械化步兵第二九八旅一００年六月九日陸
八海忠字第1000001255號函及兵籍表附卷可稽。是被告於九十九
年十月一日犯罪及發覺時均在任職服役中，為現役軍人，所犯又
係陸海空軍刑法第五十四條第一項之罪，揆諸前開說明，應由軍
事審判機關依法追訴審判，普通法院對之並無審判權。原審不察
，未適用通常程序為不受理之判決，逕依簡易程序，以簡易判決
為處刑之實體裁判，顯然違背法令。案經確定，且於被告不利，
非常上訴意旨，執以指摘，洵有理由，應由本院將原判決撤銷，
另行改判諭知不受理，以資救濟。  
據上論結，應依刑事訴訟法第四百四十七條第一項第一款、第三
百零三條第六款，判決如主文。
中    華    民    國  一○○  年    八    月   十七   日
                      最高法院刑事第六庭
                          審判長法官  邵  燕  玲  
                                法官  李  伯  道  
                                法官  孫  增  同  
                                法官  李  嘉  興  
                                法官  林  勤  純  
本件正本證明與原本無異
                                      書  記  官  
中    華    民    國  一○○  年    八    月  二十三  日
                                                      Q